臺灣板橋地方法院刑事判決　　　　　　　100年度訴字第519號
公　訴　人　臺灣板橋地方法院檢察署檢察官
被　　　告　陳央傑
上列被告因違反毒品危害防制條例案件，經檢察官提起公訴（99
年度毒偵字第9393號），本院合議庭裁定依簡式審判程序，判決
如下：
    主    文
陳央傑犯施用第一級毒品罪，累犯，處有期徒刑玖月；扣案之海
洛因壹包（含分裝袋壹個，驗餘淨重0.1190公克）沒收銷燬之；
扣案之注射針筒貳支均沒收。
    事    實
一、陳央傑於：（一）民國87年間，因施用毒品案件，經本院裁
    定送觀察、勒戒後，認無繼續施用毒品之傾向，於87年9 月
    16日執行完畢釋放，並由臺灣板橋地方法院檢察署檢察官以
    87年度偵字第13243 號為不起訴處分確定；（二）88年間，
    因施用毒品案件，經本院裁定送觀察、勒戒後，認無繼續施
    用毒品之傾向，並由同署檢察官以88年度毒偵字第1335號為
    不起訴處分確定；（三）89年1 月間，因連續施用第二級毒
    品案件，經臺灣桃園地方法院裁定令入戒治處所強制戒治，
    並經臺灣桃園地方法院以89年壢簡字第539 號判處有期徒刑
    5 月確定，於91年6 月30日執行完畢出監；另於90年間，因
    連續施用第一級、第二級毒品案件，經戒治並起訴後，經以
    90年訴字第1475號判處應執行有期徒刑1 年2 月確定，於93
    年1 月1 日縮短刑期執行完畢出監（此部分不構成累犯）；
    （四）93年間，因搶奪、竊盜、恐嚇等案件，經臺灣桃園地
    方法院以93年度訴字第2028號各判處有期徒刑1 年6 月、7
    月、4 月確定；（五）94年間因連續施用第一級、第二級毒
    品案件，經本院以94年訴字第1862號各判處有期徒刑1 年2
    月、5 月確定；（六）95年間，因搶奪、竊盜等案件，經本
    院各判處有期徒刑1 年7 月、4 月確定；（七）95年間，因
    施用第一級、第二級毒品等案件，經臺灣臺南地方法院各判
    處有期徒刑1 年2 月、5 月確定。上開（四）至（七）部分
    所示之罪刑，嗣經臺灣臺南地方法院以96年度聲減字第5250
    號裁定減刑，除上開（六）搶奪罪之部分外，就其餘竊盜、
    恐嚇、施用第一級毒品、施用第二級毒品、竊盜、施用第一
    級毒品、施用第二級毒品各罪，分別減為有期徒刑9 月、3
    月15日、2 月、7 月、2 月15日、2 月、7 月、2 月15日；
    並就（四）、（五）所示罪刑定應執行刑為有期徒刑1 年10
    月又15日確定，另就（六）、（七）所示全部罪刑定應執行
    刑為有期徒刑2 年6 月確定，此部分（四）至（七）入監並
    減刑執行後，於99年4 月21日縮刑假釋出監併付保護管束，
    迄同年5 月25日縮刑期滿未經撤銷假釋，視為已執行完畢論
    。詎其不知悔改，復基於施用第一級毒品海洛因之犯意，於
    99年12月2 日當天為警查獲前某時，在臺北縣板橋市（現改
    制為新北市板橋區○○○○街113 號溪洲公園公廁內，以針
    筒注射方式，施用第一級毒品海洛因1 次，嗣於99年12 月2
    日15時許，經警見陳央傑與陳志宏（另案偵辦）形跡可疑，
    於上址公廁旁上前盤查，扣得海洛因1 包（驗餘淨重0.1190
    公克）、注射針頭2 支，經其同意採尿送驗而受裁判，因檢
    驗結果呈嗎啡陽性反應，始悉上情。
二、案經臺北縣（現改制為新北市）政府警察局板橋分局移送臺
    灣板橋地方法院檢察署檢察官偵查起訴。
    理    由
一、本件被告陳央傑所犯係死刑、無期徒刑、最輕本刑為3年以
    上有期徒刑以外之罪，其於本院準備程序中就被訴事實為有
    罪之陳述，經告知簡式審判程序之旨，並聽取公訴人及被告
    之意見後，合議庭裁定由受命法官獨任進行簡式審判程序。
二、上開犯罪事實，業經被告於本院審理時自白甚詳；而被告經
    警於採集其尿液檢體送驗結果，呈嗎啡陽性反應一節，亦有
    台灣檢驗科技股份有限公司濫用藥物檢驗報告（檢體編號：
    A0000000）、臺北縣政府警察局板橋分局偵查隊偵辦毒品案
    件被移送人姓名及代碼對照表在卷可稽。足徵被告上開任意
    性自白核與事實相符，而堪採信，資為斷罪科刑之基礎。
三、按觀察、勒戒或強制戒治執行完畢釋放後，5 年內再犯施用
    第一、二級毒品之罪者，檢察官應依法追訴，毒品危害防制
    條例第23條第2 項定有明文；次按修正毒品危害防制條例就
    施用毒品者，僅於「初犯」及「5 年後再犯」二種情形，有
    其追訴條件之限制，即須於初犯經觀察、勒戒或強制戒治釋
    放後，5 年內均無施用毒品之行為，始能認其前所實施之觀
    察、勒戒或強制戒治已足遮斷毒癮，而得於5 年後再犯時，
    再予適用初犯之規定，重行觀察、勒戒等程序；倘5 年內已
    經再犯，被依法追訴處罰，縱其第3 次（或第3 次以上）施
    用毒品之時間在初犯釋放5 年以後，即與「5 年後再犯」之
    情形有別，且因已於「5 年內再犯」，顯見其再犯率甚高，
    原實施觀察、勒戒或強制戒治，已無法收其實效，而無5 年
    戒斷期之存在，自無再經觀察、勒戒及強制戒治之必要，應
    由檢察官逕行起訴（最高法院95年度台非字第59號、95年度
    台非字第65號判決意旨參照）。查本件被告有事實欄所載施
    用毒品前科，有臺灣高等法院被告前案紀錄表在卷可稽，是
    被告於觀察、勒戒期滿後，確於「5 年內」再犯施用毒品犯
    行，並經法院判處罪刑確定，亦甚明確；據此，依諸前開條
    例規定及最高法院判決意旨，因被告在矯治程序執行完畢釋
    放後之5 年內，業有施用毒品之行為，則被告本件再次施用
    毒品之行為，即與5 年後再犯之情形有別，自無再經觀察、
    勒戒或強制戒治之必要，應由檢察官逕行起訴，附此敘明。
    綜上，本件事證已明，被告犯行堪以認定，應依法論科。
四、查海洛因屬毒品危害防制條例第2 條第2 項第1 款所稱之第
    一級毒品，核被告所為，係犯該條例第10條第1 項之施用第
    一級毒品罪。被告持有海洛因進而施用，其持有之低度行為
    ，應為施用之高度行為所吸收，不另論罪。又被告有如事實
    欄所載犯罪科刑及有期徒刑執行完畢情形，有臺灣高等法院
    被告前案紀錄表在卷可稽，其於有期徒刑執行完畢後5 年以
    內，故意再犯本件最重本刑為有期徒刑以上之罪，應依刑法
    第47條第1 項之規定論以累犯，並加重其刑。爰審酌被告業
    經觀察、勒戒之矯治程序，並由檢察官為不起訴處分確定，
    又於94年、95年間多次吸食第一級、第二級毒品，並於假釋
    期間內再為本件施用第一級毒品犯行，顯見其不思悔改，自
    制力亦顯不佳；惟念其犯後於本院審理時坦承犯行，態度尚
    可，且施用毒品所生危害，實以自戕身心健康為主，對於他
    人生命、身體、財產等法益，尚無明顯而重大之實害，且本
    ，因認檢察官就其本件犯行求處有期徒刑1 年6 月稍嫌過重
    等一切情狀，爰量處如主文所示之刑，以示懲儆。扣案之海
    洛因1 包（驗前淨重0.1210公克，驗餘淨重0.1190公克）係
    屬第一級毒品，不問屬於犯人與否，應依毒品危害防制條例
    第18條第1 項前段之規定併予宣告沒收銷燬之；用以包裝上
    開海洛因之分裝袋1 個，因與毒品難以剝離；另送驗耗損部
    分，因已滅失而不存在，爰不另為沒收銷燬之諭知（最高法
    院92年度台上字第4665號判決意旨參照）。至扣案之未使用
    過注射針筒2 支，係被告所有預備供施用上開海洛因使用之
    物，業據被告供明在卷，爰依刑法第38條第1 項第2 款規定
    併予宣告沒收之。
六、據上論斷，應依刑事訴訟法第273條之1第1項、第284條之1
    、第299條第1項前段，毒品危害防制條例第10條第1項、第
    18條第1 項前段，刑法第11條、第47條第1 項、第38條第1
    項第2 款，判決如主文。
本案經檢察官張瑞玲到庭執行職務。
中    華    民    國   100    年    4     月    25    日
                  刑事第十六庭    法  官  蘇揚旭
上列正本證明與原本無異。
如不服本判決，應於判決送達後10日內敘明上訴理由，向本院提
出上訴狀 (應附繕本) ，上訴於臺灣高等法院。其未敘述上訴理
由者，應於上訴期間屆滿後20日內向本院補提理由書「切勿逕送
上級法院」。
                                  書記官  李郁禎
中    華    民    國   100    年    4     月    27    日
附錄本案論罪科刑法條全文
毒品危害防制條例第10條
施用第一級毒品者，處六月以上五年以下有期徒刑。
施用第二級毒品者，處三年以下有期徒刑。